臺灣屏東地方法院刑事判決　　　　　　　100年度易字第770號
公　訴　人　臺灣屏東地方法院檢察署檢察官
被　　　告　張文程
上列被告因違反家庭暴力防治法等案件，經檢察官提起公訴（10
0 年度偵字第2964號），因被告於準備程序中就被訴事實為有罪
之陳述，經告知簡式審判程序之旨，並聽取當事人之意見後，經
本院合議庭裁定由受命法官獨任進行簡式審判程序，判決如下：
    主  文
張文程犯違反保護令罪，處有期徒刑伍月，如易科罰金，以新臺
幣壹仟元折算壹日；又犯傷害罪，處有期徒刑月，如易科罰金
，以新臺幣壹仟元折算壹日；又犯毀損他人物品罪，處有期徒刑
月，如易科罰金，以新臺幣壹仟元折算壹日。應執行有期徒刑
拾月，如易科罰金，以新臺幣壹仟元折算壹日。
    事  實
一、張文程與沈月琴原為男女朋友，曾共同居住在張文程位在屏
    東縣潮州鎮○○路75號租住處，彼此間為家庭暴力防治法第
    3 條第2 款所定曾有同居關係之家庭成員。張文程前因家庭
    暴力案件，經本院於民國99年10月8 日以99年度暫家護字第
    668 號民事暫時保護令（起訴書誤載為民事通常保護令），
    裁定令其不得對沈月琴實施身體或精神上不法侵害之行為，
    並經其於99年10月17日親自收受而合法送達，其後並經本院
    於99年12月14日以99年度家護字第913 號民事通常保護令，
    裁定令其不得對沈月琴實施身體或精神上不法侵害之行為。
    詎張文程明知不得違反上開保護令之規定，於上開保護令有
    效期間內之99年11月7 日凌晨1 時50分許，見沈月琴搭乘徐
    永坤駕駛之車牌號碼6403－UN號自用小客車返回上址租住處
    ，竟基於違反保護令及傷害之犯意，持其所有惟種類不詳之
    刀械1 把自上址租住處欲下樓與徐永坤理論，而在上址租住
    處2 樓樓梯間與上樓阻擋之沈月琴發生拉扯，並以上開刀械
    劃過沈月琴左前臂，致沈月琴受有左側枕部頭皮擦挫傷、左
    前臂撕裂傷4 公分之傷害。其後，張文程旋下樓至屏東縣潮
    州鎮○○路77號前徐永坤停車處，另分別基於毀損、傷害之
    犯意，以上開刀械分別敲擊徐永坤上開車輛之前擋風玻璃、
    左前大燈，並刺入該車右前輪，致該車之前擋風玻璃破裂、
    左前大燈破碎、右前輪胎破損，足以生損害於徐永坤，其間
    並持該刀械揮向徐永坤右腳，徐永坤因而受有右小腿1 公分
    長挫裂傷。嗣經警據報到場處理，因而查悉上情。
二、案經沈玉琴、徐永坤分別訴由屏東縣政府警察局潮州分局報
    請臺灣屏東地方法院檢察署檢察官偵查起訴。
    理  由
一、按除被告所犯為死刑、無期徒刑、最輕本刑為3 年以上有期
    徒刑之罪或高等法院管轄第一審案件者外，於法院行準備程
    序進行中，被告先就被訴事實為有罪之陳述時，審判長得告
    知被告簡式審判程序之旨，並聽取當事人、代理人、辯護人
    及輔佐人之意見後，裁定進行簡式審判程序；受命法官行準
    備程序，與法院或審判長有同一之權限，刑事訴訟法第273
    條之1 第1 項、第279 條第2 項前段分別定有明文。查本件
    被告張文程所犯非為死刑、無期徒刑、最輕本刑為3 年以上
    有期徒刑之罪或高等法院管轄第一審案件，其於本院100 年
    11月1 日準備程序進行中，先就前揭被訴事實為有罪之陳述
    （見本院卷第98頁），經受命法官告知簡式審判程序之旨，
    並聽取當事人之意見後，本院合議庭認無不得或不宜改依簡
    式審判程序進行之處，爰依刑事訴訟法第273 條之1 第1 項
    ，裁定本件由受命法官獨任進行簡式審判程序。並依刑事訴
    訟法第159 條第2 項、第273 條之2 規定，本件不適用同法
    第159 條第1 項關於傳聞法則之規定，證據調查亦不受同法
    第159 條第1 項、第161 條之2 、第161 條之3 、第163 條
    之1 及第164 條至第170 條規定之限制，合先敘明。
二、上開犯罪事實，業據被告於本院準備程序及審理中坦承不諱
    （見本院卷第98頁反面、第104 頁反面），核與證人即告訴
    人沈玉琴於偵訊時結稱其已取得本院民事暫時保護令及為被
    告持刀傷害之情節，證人即告訴人徐永坤於偵訊時結稱其上
    開車輛遭被告持刀毀損並為被告持刀傷害之情形均相吻合（
    見偵卷第12至14頁），復有本院民事暫時保護令1 紙、屏東
    縣政府警察局潮州分局99年10月20日函暨檢附之屏東縣政府
    警察局潮洲分局保護令執行紀錄表、民事通常保護令、安泰
    醫療社團法人潮州安泰醫院診斷證明書2 紙、現場照片8 張
    、屏東縣政府警察局潮洲分局100 年7 月26日潮警偵字第10
    00012247號函暨檢附之勤務表、工作紀錄簿各1 份在卷可稽
    （分見警卷第8 、12、13、25至28頁、本院99年度家護字第
    913 號卷第31至33、49頁，本院卷第36至38頁），經核上揭
    證據均足佐被告前開自白與事實相符，堪信為真實。本案事
    證明確，被告犯行洵堪認定，應依法論科。
三、論罪科刑
(一)、被告對告訴人沈月琴所為部分：
  1.按家庭暴力防治法所稱之「家庭暴力」，係指家庭成員間實
    施身體或精神上不法侵害之行為；「家庭暴力罪」，則謂家
    庭成員間故意實施家庭暴力行為而成立其他法律所規定之犯
    罪；「家庭成員」，包括現有或曾有同居關係者，觀之該法
    第2 條第1 款、第2 款、第3 條第2 款自明。查被告與告訴
    人沈月琴前為同居關係，業據被告自承屬實（見本院卷第98
    頁反面），彼此間為家庭成員無誤，其上揭所為自屬家庭暴
    力行為，因而違反上開民事暫時保護令，是核被告對告訴人
    沈月琴所為，係犯家庭暴力防制法第61條第1 款之違反保護
    令罪、刑法第277 條第1 項之傷害罪，且被告之傷害行為亦
    係對家庭成員間實施身體上不法侵害之行為，亦屬家庭暴力
    防治法第2 條之家庭暴力行為而構成家庭暴力罪，惟因家庭
    暴力防治法對於家庭暴力罪並無科處刑罰之規定，僅依刑法
    傷害罪之規定予以論罪科刑即可。
  2.公訴意旨雖認被告對告訴人沈月琴所為，另亦該當家庭暴力
    防治法第61條第2 款之犯行云云，惟按所謂騷擾，指任何打
    擾、警告、嘲弄或辱罵他人之言語、動作或製造使人心生畏
    怖情境之行為，觀之家庭暴力防治法第2 條第3 款自明。查
    本院以99年度暫家護字第668 號民事暫時保護令固亦裁定令
    被告不得對告訴人沈月琴為騷擾之行為，有該保護令1 份可
    憑（見警卷第8 頁），然被告對告訴沈月琴上揭所為，係屬
    身體上不法侵害之傷害行為，核與上揭「騷擾」定義未合，
    自無從另依家庭暴力防治法第61條第2 款規定論處，公訴意
    旨，尚有誤會。另按法院依家庭暴力防治法核發暫時保護令
    者，該保護令內之數款規定，僅分別為不同之違反保護令行
    為態樣，被告以一犯意而違反同一保護令上所禁止之數態樣
    ，為一違反保護令之行為，屬單純一罪，僅以一違反保護令
    罪論處即足，是雖公訴人贅引該條款規定，本院仍無庸另為
    無罪之諭知，附此敘明。
  3.被告以一行為觸犯違反保護令罪及傷害罪2 罪，為想像競合
    犯，應依刑法第55條規定，從一重之違反保護令罪論處。
(二)、被告對告訴人徐永坤所為部分：
    被告對徐永坤上揭所為，係犯刑法第277 條第1 項之傷害罪
    及同法第354 條之毀損罪。
(三)、被告所犯前開違反保護令罪、傷害罪、毀損罪3 罪間，犯意
    各別、行為互殊，應予分論併罰。
(四)、爰審酌被告與告訴人沈玉琴為同居關係，本應互相尊重、和
    平相處，卻不思自我節制，理性和平解決爭端，實有不該，
    且所為漠視保護令表彰之國家公權力，彰顯其不知尊重他人
    心態，另其對告訴人徐永坤暴力相向，所為非是，兼酌告訴
    人2 人所受傷勢非重、財產損害程度非鉅，並念被告終能坦
    承犯行，尚知悔悟等一切情狀，分別量處如主文所示之刑，
    及均諭知易科罰金之折算標準，併定應執行之刑，以示儆懲
    。至公訴人雖具體求處應執行有期徒刑1 年，惟本院認以量
    處如主文所示之刑為適當，公訴人之求刑，核屬過重，末此
    敘明。
據上論斷，應依刑事訴訟法第273 條之1 第1 項、第299 條第1
項前段，家庭暴力防治法第61條第1 款，刑法第11條前段、第27
7 條第1 項、第354 條、第55條、第51條第5 款、第41條第1 項
前段、第8 項，刑法施行法第1 條之1 第1 項、第2 項前段，判
決如主文。
本案經檢察官邱呂凱到庭執行職務。
中    華    民    國    100     年    11    月  15    日
                  刑事第五庭    法  官  黃柏霖
以上正本證明與原本無異。
如不服本判決應於收受判決後10日內向本院提出上訴書狀，並應
敘述具體理由；其未敘述上訴理由者，應於上訴期間屆滿後20日
內向本院補提理由書（均須按他造當事人之人數附繕本）「切勿
逕送上級法院」。
中    華    民    國   100    年    11    月    15    日
                                書記官  史安琪
附錄本案論罪科刑法條：家庭暴力防治法第61條第1 款、刑法第
277 條第1 項、第354 條。
家庭暴力防治法第61條
違反法院依第 14 條第 1 項、第 16 條第 3 項所為之下列裁定
者，為本法所稱違反保護令罪，處 3 年以下有期徒刑、拘役或
科或併科新臺幣 10 萬元以下罰金：
一、禁止實施家庭暴力。
二、禁止騷擾、接觸、跟蹤、通話、通信或其他非必要之聯絡行
    為。
三、遷出住居所。
四、遠離住居所、工作場所、學校或其他特定場所。
五、完成加害人處遇計畫。
中華民國刑法第277條
（普通傷害罪）
傷害人之身體或健康者，處 3 年以下有期徒刑、拘役或 1 千元
以下罰金。
犯前項之罪因而致人於死者，處無期徒刑或 7 年以上有期徒刑
；致重傷者，處 3 年以上 10 年以下有期徒刑。
中華民國刑法第354條
（毀損器物罪）
毀棄、損壞前二條以外之他人之物或致令不堪用，足以生損害於
公眾或他人者，處 2 年以下有期徒刑、拘役或 5 百元以下罰金
。